臺灣高等法院刑事判決　　　　　　　　　　　　　九十二年度上訴字第四三九八號
　　上　訴　人
　　即　被　告　乙○○
　　指定辯護人　本院公設辯護人 甲○○
右上訴人因毒品危害防制條例案件，不服臺灣基隆地方法院九十一年度訴字第五三七
號，中華民國九十二年八月十一日第一審判決（起訴案號：臺灣基隆地方法院檢察署
九十年度偵字第三０二七號），提起上訴，本院判決如左：
    主  文
原判決撤銷。
乙○○轉讓第二級毒品未遂，處有期徒刑肆月，如易科罰金以參佰元折算壹日。扣案
之第二級毒品安非他命貳拾捌包（驗餘淨重玖零點柒玖公克）沒收銷燬之。
其他被訴持有第一級毒品海洛因部分公訴不受理，被訴意圖販賣而持有第一級毒品海
洛因部分無罪。
    事  實
一、乙○○基於轉讓第二級毒品安非他命（下稱安非他命）之犯意，於九十年七月十
    八日十五時二十分許，駕駛友人吳明慧所有Ｐ七─二五九０號白色自用小客車，
    攜帶安非他命一包，前往基隆巿深澳坑路大香港社區大門口前，停車等待約定之
    某不詳姓名人士前來，欲轉讓上開安非他命予該不詳姓名之人時，因警已據報得
    悉有一駕駛白色自用小客車者將至前址交易毒品，乃在現場埋伏，嗣經警查覺乙
    ○○行跡可疑，上前盤查而未遂。乙○○乃交出該包安非他命，並帶警回其基隆
    巿深澳坑路二之五號五樓之二二租屋處，在客廳內起出其持有之安非他命二十七
    包（含前述欲轉讓之安非他命一包，共二十八包。送驗時已混雜在一起無從分辨
    ，驗餘淨重計九０點七九公克）。
二、案經基隆巿警察局第三分局報請臺灣基隆地方法院檢察署檢察官偵查起訴。
    理  由
壹、有罪（即轉讓安非他命）部分：
一、右開轉讓安非他命一包未遂之犯罪事實，除據上訴人即被告乙○○辯稱係受其友
    人吳明慧之託以攜帶轉讓者外，餘均供認不諱（見原審卷第一一六、一一七頁、
    本院卷第二十八、四十五頁），而本件查獲之經過，係因員警接獲線報，於前述
    大香港社區門口埋伏，發現上訴人駕駛線報內之白色小客車停留於該處，發覺行
    跡可疑經盤查而查獲得安非他命一包，再由上訴人帶警至其住處另起獲安非他命
    二十七包等情，並據證人即員警崔震偉於檢察官偵查中及原審結證綦詳（見偵查
    卷第三十九頁反面至四十頁正反面、原審卷第一一五、一一六、一六八頁），且
    有於事實欄所載時地所查扣之白色晶體物二十八包扣案足佐，上開晶體物經送驗
    結果，均檢出安非他命成分（毛重一０四點一六公克，總淨重九一點五一公克，
    共取０點七二公克供鑑驗用罄，驗餘總重九０點七九公克），亦有內政部刑事警
    察局九十一年九月五日刑鑑字第０九一０二三五０五七號鑑驗通知書可參（見偵
    查卷第六十七頁）。上訴人雖以前開情詞置辯，惟為證人吳明慧所堅決否認（見
    原審卷第一三一頁），證人崔震偉雖證稱上訴人於查獲時曾提及安非他命係吳明
    慧所有託其攜帶轉讓等情，但此僅為證人崔震偉聽聞自上訴人之片面說詞而已，
    與上訴人自己所為之辯解相同，並不足以作為上訴人上開辯解之佐證。依上開安
    非他命係在上訴人實力支配下被警查獲之情形，則上訴人所稱上情，既無證據足
    以證明，即非可取。事證明確，上訴人此部分之犯行，堪以認定。扣案安非他命
    二十八包因送鑑驗已混雜在一起，除其中一包係上訴人攜帶至上址欲轉讓給不詳
    姓名之人，已如前述外，其餘二十七包均係在上訴人之租住處所查獲，此為上訴
    人所是認，顯然係在上訴人實力支配管領之下，證人吳明慧復否認該二十七包安
    非他命係其所有，則應為上訴人所持有，洵無疑義。經本院提示命上訴人辨識究
    竟其中那一包係供轉讓之用，則據上訴人供稱；「無法辨認」等語在卷（見本院
    卷第四十五頁），併此敘明。
二、按毒品危害防制條例第十七條所規定，供出毒品來源，因而破獲者，得減輕其刑
    ，其立法理由係為鼓勵供出來源，俾擴大偵破，以宏效果，則所謂供出來源云者
    ，當係指供出毒品之來源，即供應者（俗稱「上游」或「前手」者）係屬何人，
    始有本條減輕其刑之適用。上訴人雖陳稱其被查獲後，警局曾因伊之檢舉而破獲
    「鄭寶揚」毒品辦件（嗣具狀改稱「鄭寶揚」應係「黃寶（保）雄」之誤。見原
    審卷第一七０、二０六頁）。證人崔震偉亦證稱，上訴人在案發後，有提供線索
    給警方查到一名通緝犯及毒品，但只表示在某處某時可以查到交易毒品的人，並
    沒有表示「鄭寶揚」是他的上游等語（見原審卷第一七０、一七一頁）。基隆巿
    警察局第三分局據此確有於九十年八月十一日二十一時三十分許，在基隆巿深澳
    坑路大香港社區前，查獲黃保雄持有第一級毒品海洛因，但黃保雄並未承認上訴
    人所持有之安非他命係其所供應，反而供稱其被查獲之海洛因是朋友「小湯」所
    提供者等語，此有黃保雄之警詢筆錄足參（見原審卷第一八九、一九０頁）。又
    基隆市警察局第三分局九十三年六月二十四日基警分刑字第０九二０００八八０
    一號函復原審法院固稱：「乙○○於線報時有表示黃保雄為其施用毒品之來源」
    （見原審卷第二二七頁），充其量僅係轉述上訴人之說詞而已，依黃保雄之本院
    被告全國前案紀錄表所載之前案資料（見原審卷第二一四至二二六頁），並無於
    其被警查獲之後，經檢、警偵辦其販賣或轉讓安非他命予上訴人之情形，則上訴
    人應僅止於檢舉同為吸毒者之黃保雄施用毒品之犯行而已，並無證據足以證明上
    訴人所供陳之黃保雄即係所謂供應其安非他命之上游或前手，自無依上開條例第
    十七條規定而得邀減刑之寬典。
三、查安非他命係毒品危害防制條例第二條第一項第二款規定之第二級毒品。上訴人
    行為後，上開條例於九十二年七月九日修正公布，九十三年一月九日施行，其中
    第八條第二項轉讓第二級毒品之罪刑並未修正，僅將原列於第四項之未遂犯之處
    罰，移植於第五項，自不生比較新舊法問題。上訴人轉讓安非他命未遂，核犯上
    開條例第八條第五項、第二項之轉讓第二級毒品未遂罪。其持有之低度行為，為
    轉讓之高度行為所吸收，不另論罪。已著手於轉讓行為之實行，未至交付他人之
    結果，為未遂犯，因實害行為尚未發生，依刑法第二十六條前段規定減輕其刑。
    起訴書就上訴人轉讓未遂之事實，雖未敘及，惟此部分事實與起訴判罪之持有犯
    行，有實質上一罪關係，為起訴效力所及，本院應併予審判。
四、原審就此部分據以論科，雖非無見。然查，上訴人持有之安非他命有二十八包，
    其攜帶至前址欲轉讓者僅其中之一包，原判決就其餘二十七包併為沒收之諭知，
    並未說明所憑之依據，及就鑑定機關取樣供鑑驗已用罄之０點七二公克亦宣告沒
    收，自無不合。又原判決依毒品危害防制條例第十七條規定減輕其刑，亦有不當
    ，業如前述。上訴人以安非他命非伊所有，伊無轉讓之犯意云云，執以上訴，雖
    非可採，惟原判決關此部分既有前開可議之處，即屬無可維持，應予撤銷改判。
    爰審酌上訴人轉讓毒品安非他命，對國民身心健康可能造成之戕害及社會危害，
    及其犯罪之動機、手段，並犯後之態度等一切情狀，量處有期徒刑四月，並諭知
    易科罰金之折算標準。扣案之安非他命二十八包（驗餘總重九０點七九公克），
    為查獲之第二級毒品，雖僅其中之一包為上訴人供本件犯罪所用，但其餘二十七
    包亦同為上訴人所持有，起訴書已敘明應依法沒收，應認檢察官已聲請沒收，為
    避免司法資源之浪費，依毒品危害防制條例第十八條第一項前段規定均諭知沒收
    銷燬之（最高法院九十一年台非字第六七號判決參照）。
五、公訴意旨另認：上訴人乙○○意圖販賣毒品獲利，自九十年七月十六日起即持有
    安非他命，嗣於九十年七月十八日為警查獲上開安非他命二十八包。因認上訴人
    另涉犯毒品危害防制條例第五條第二項之意圖販賣而持有第二級毒品罪嫌。經查
    ，上訴人持有上開安非他命，其中一包係供轉讓之用，固如前述，惟始終否認有
    營利販賣之意圖，卷查亦無足以證明上訴人確係基於販賣之意圖而持有之具體證
    據，則公訴人此部分之指訴，即乏依據，因與起訴判罪之持有犯行，有實質上一
    罪關係，不另為無罪之諭知。
貳、無罪及公訴不受理部分：
一、公訴意旨另以：被告乙○○意圖販賣毒品獲利，自九十年七月十六日起持有第一
    級毒品海洛因（下稱海洛因）。嗣於九十年七月十八日下午，經警在基隆巿深澳
    坑路二之五號五樓之二二租屋處，在客廳內起出已分裝之海洛因十八包（淨重四
    點四三公克）。因認被告涉犯毒品危害防制條例第五條第一項之意圖販賣而持有
    第一級毒品罪嫌。
二、經查，被告固有於前揭時地經警查扣得上開海洛因之情事，惟否認有被訴之意圖
    販賣而持有之犯行，辯稱該十八包海洛因中之一包係伊所有供己施用，其餘則為
    吳明慧所有放置於該處等語。被告所稱海洛因為吳明慧所有之情詞，已為證人吳
    明慧所否認，而無足採信。但被告於查獲時，除起出前開海洛因外，尚扣得施用
    海洛因之注射針筒一支（見偵查卷第六頁警詢筆錄），另被告查獲時所採集之尿
    液，經送檢驗呈嗎啡之陽性反應，經原審裁定應送勒戒處所觀察勒戒（案號：九
    十年度毒聲字一二三九號），有被告前案紀錄表可參，並經本院調閱上開偵審卷
    宗核閱無訛，並有原審九十年度毒聲字一二三九號刑事裁定影本一件足佐（見本
    院卷第五十一頁）。上開海洛因驗餘淨重僅四點四三公克而已，有法務部調查局
    第000000000號鑑定通知書可參（見偵查卷第二十九頁），核其數量不
    多，雖分裝有十八包，惟被告既有施用海洛因之惡習，則其為方便攜帶施用而加
    以分裝，自有可能，兼以被告復未持有電子秤，亦未發現帳冊等其他足徵被告確
    有意圖販賣行為之證據，究難僅以扣案之海洛因已分裝，即逕認被告係意圖販賣
    而持有上開毒品。被告持有上開海洛因係供其施用，應堪認定。
三、原審以不能證明被告係意圖販賣而持有，改就其持有海洛因之行為，變更檢察官
    所引適用之法條，論處被告犯毒品危害防制條例第十一條第二項罪刑，雖非無見
    。然查，被告持有上開海洛因之目的既係供本身施用之需，其持有之低度犯行即
    為施用之高度犯行所吸收，亦即持有犯行與施用犯行為實質上之一罪，如其施用
    犯行業經論科或依法定程序予以特別之處遇而生消滅刑罰權追訴之效果，則持有
    部分自不得單獨另行訴追處罰。第查被告因此次被查獲施用第一級毒品海洛因犯
    行，業經檢察官聲請原審以九十年度毒聲字第一二三九號刑事裁定「應送勒戒處
    所觀察勒戒」確定，業如前述。則被告單純持有海洛因經起訴部分，檢察官起訴
    之程序自屬違背規定。原審不察，遽為論處罪刑，顯有不當。上訴意旨雖未指摘
    及此，惟原判決關此既有可議，即屬無可維持，應予撤銷改判，由本院分別就被
    告被訴持有第一級毒品海洛因部分為公訴不受理之諭知，就被訴意圖販賣而持有
    第一級毒品海洛因部分為無罪之判決。
據上論斷，應依刑事訴訟法第三百六十九條第一項前段、第三百六十四條、第二百九
十九條第一項前段、第三百零一條第一項、第三百零三條第三款、毒品危害防制條例
第八條第五項、第二項、第十八條第一項前段，刑法第十一條、第二十六條前段、第
四十一條第一項，罰金罰鍰提高標準條例第二條，判決如主文。
本案經檢察官呂丁旺到庭執行職務。
中　　　華　　　民　　　國　　九十三　　年　　　一　　　月　　 二十 　　日
                              臺灣高等法院刑事第十庭
                                  審判長法  官  溫　耀　源
                                        法  官  邱　同　印
                                        法  官  吳      燦
右正本證明與原本無異。
如不服本判決，應於收受送達後十日內向本院提出上訴書狀，其未敘述上訴之理由者
並得於提起上訴後十日內向本院補提理由書（均須按他造當事人之人數附繕本）。
          　　　　　　　　　　　　　　　書記官  陳　靜　姿
中　　　華　　　民　　　國　　九十三　　年　　　一　　　月　　 二十 　　日
附錄：本案論罪科刑法條全文
毒品危害防制條例第八條第二項、第五項：
轉讓第二級毒品者，處六月以上五年以下有期徒刑，得併科新台幣七十萬元以下罰金
。
前四項之未遂犯罰之。3
